【裁判字號】    99,易,1533
【裁判日期】    990831
【裁判案由】    詐欺
【裁判全文】
臺灣高雄地方法院刑事判決              99年度易字第1533號
公  訴  人  臺灣高雄地方法院檢察署檢察官
被      告  丙○○
上列被告因詐欺案件，經檢察官提起公訴（99年度偵字第16341
號），及移送併辦（台灣桃園地方法院檢察署99年度偵字第1665
8 號、台灣台南地方法院檢察署99年度偵字第10372 號、台灣高
雄地方法院檢察署99年度偵字第22636 號），本院判決如下：
    主  文
丙○○幫助犯詐欺取財罪，處拘役伍拾伍日，如易科罰金，以新
台幣壹仟元折算壹日。
    事  實
一、丙○○可預見一般取得他人金融帳戶常與財產犯罪有密切之
    關聯，亦知悉詐騙集團等不法份子經常利用他人存款帳戶、
    提款卡、密碼以轉帳方式，詐取他人財物，並以逃避追查，
    竟仍不違背其本意，而基於幫助他人詐欺取財之不確定故意
    ，於民國99年3 月18日前某日，在不詳地點，以不詳代價，
    將其所有中華郵政股份有限公司燕巢郵局00000000000000號
    帳戶之提款卡及密碼交付予姓名年籍均不詳之詐欺集團成員
    。嗣由詐欺集團中某成員，意圖為自己不法之所有，分別（
    一）於99年3 月18日某時，在雅虎奇摩拍賣網站上刊登拍賣
    SEIKO 手錶1 隻之不實資訊，適乙○○於99年3 月18日間某
    時許，在臺北市某處上網瀏覽該網頁時陷於錯誤而下標購買
    ，並於同日轉匯新台幣（下同）3500元至丙○○所有上開帳
    戶，嗣乙○○發覺情事有異報警處理，為警循線追查始悉上
    情；（二）於99年3 月18日某時，在雅虎奇摩拍賣網站上刊
    登佯稱出售IPHONE 3G 手機訊息之廣告，適戊○○於99年3
    月18日13時許上網瀏覽時發現該訊息因而陷於錯誤，旋下標
    訂購，並將9000元匯入丙○○上開帳戶；（三）於99年3 月
    18日某時，在雅虎拍賣網站利登販賣Canon 相機之虛偽不實
    訊息，適甲○○瀏覽上開網站，因陷於錯誤下標購買該筆記
    型電腦，並依該詐欺集團成員指示，於同日在自動櫃員機轉
    帳10000 元至丙○○上開帳戶內，嗣經甲○○查覺有異報警
    處理；（四）於99年3 月18日某時，在雅虎奇摩拍賣網站上
    刊登拍賣「佳能牌單眼相機」之不實訊息，適丁○○於99年
    3 月18日某時許，在台南市某處上網瀏覽該網頁時陷於錯誤
    而下標購買，並於同日18時50分許，依對方指示，以ＡＴＭ
    轉帳方式，匯款11330 元至丙○○之上開郵局帳戶內，嗣丁○○因未收到該項商品，始知受騙，乃報警處理。
二、案經臺北市政府警察局中山分局移送台灣高雄地方法院檢察
    署檢察官偵查起訴及移送併辦。
    理  由
壹、證據能力部分：
一、按被告以外之人於審判外之言詞或書面陳述，除法律有規定
    者外，不得作為證據；又被告以外之人於審判外之陳述，雖
    不符刑事訴訟法第159 條之1 至第159 條之4 之規定，而經
    當事人於審判程序同意作為證據，法院審酌該言詞陳述或書
    面陳述作成時之情況，認為適當者，亦得為證據；又當事人
    、代理人或辯護人於法院調查證據時，知有第159 條第1 項
    不得為證據之情形，而未於言詞辯論終結前聲明異議者，視
    為有前項之同意；刑事訴訟法第159 條第1 項、第159 條之
    5 分別定有明文。經查，證人即被害人乙○○、戊○○、甲○○、丁○○於警詢中所為之陳述，其屬於被告以外之人於
    審判外之陳述者，惟據檢察官、被告於本院審理中均未爭執
    其等證言之證據能力，本院審酌上開證據作成時之情況，亦
    無不當之情形，認為以之作為本件之證據亦屬適當，核之上
    開說明，自應有證據能力。
二、按除顯有不可信之情況外，從事業務之人於業務上或通常業
    務過程所須製作之紀錄文書、證明文書，亦得為證據，刑事
    訴訟法第159 條之4 第2 款定有明文。經查，卷附之卷附自
    動櫃員機交易明細表及存摺內頁交易明細，係金融機構業務
    人員以機器輔助方式，通常業務過程製作之紀錄文書，亦無
    何顯不可信之情形，核之上開說明，應認具有證據能力。
貳、實體部分：
一、訊之被告丙○○對於其上開郵局帳戶經被害人乙○○、戊○○、甲○○、丁○○匯入上開金額一事，固不諱言，惟矢口
    否認有何幫助詐欺取財之犯行，辯稱：伊上開郵局帳戶係遺
    失，而提款卡上有書寫密碼始遭人利用云云。經查：（一）
    本件被害人乙○○、戊○○、甲○○、丁○○分別於上開時
    間因遭詐騙集團成員施以上開詐術陷於錯誤而操作自動櫃員
    機匯出上開款項至被告上開帳戶內，旋遭提款卡方式提領等
    情，業據證人即被害人乙○○、戊○○、甲○○、丁○○、
    張耀文分別於警詢時證述綦詳，並有自動櫃員機交易明細表
    及存摺內頁交易明細各1 紙附卷可憑，足認被告所有之系爭
    帳戶確實遭真實姓名年籍不詳之成年人用以詐騙被害人乙○○、戊○○、甲○○、丁○○匯款以取得不法款項使用無訛
    ；（二）被告固辯稱其上開帳戶之存摺、提款卡係遺失後為
    人取得利用，然金融帳戶資料事關個人財產權益之保障，存
    摺、提款卡等物之專屬性質均甚高，若落入不明人士手中，
    極易被利用為取贓之犯罪工具，一般人均有妥為保管以防止
    他人任意使用之認識，縱有特殊情況偶須交付他人使用，亦
    必深入瞭解用途及合理性，始會安心提供，而被告為成年人
    ，應有相當之智識程度及社會經驗，其竟輕忽未將提款卡、
    妥善放置，再者以常情而論，一般稍有社會歷練、經驗之之
    人均知存摺應與其金融卡、密碼分別保存，以免徒增帳戶款
    項遭人持金融卡盜領款項，此自亦應為被告所知稔，且被告
    復未於遺失後亦未有報案處理之資料，亦與常情有違，其所
    辯不足採信；（三）復參以現今社會上，確存有不少為貪圖
    小利而出售個人帳戶供人使用之人，是犯罪集團成員僅須付
    出少許之金錢，即可取得可完全操控而無遭掛失風險之帳戶
    ，衡情當無使用遭竊、遺失等未經申辦帳戶者同意使用之帳
    戶之可能，否則，自不法詐騙犯罪集團之角度審酌，渠等既
    知社會上一般正常之人如帳戶存摺、印章、提款卡遭竊或遺
    失，為防止拾得或竊得之人盜領存款或將帳戶作為不法使用
    ，必於發現後立即報警或向金融機構辦理掛失止付，而於原
    帳戶所有人掛失止付後，渠等即無法以拾得或竊得之存摺、
    提款卡提領該帳戶內之存款，渠等在此情形下，如仍以此帳
    戶作為其犯罪工具，則在渠等向被害人詐騙，並誘使被害人
    將款項轉入或匯入該帳戶後，卻又極有可能因帳戶所有人掛
    失止付而無法提領，則渠等大費周章從事於犯罪之行為，甘
    冒犯罪後遭追訴、處罰之風險，卻只能平白無故替原帳戶所
    有人匯入金錢，而無法得償其犯罪之目的，無異於為他人作
    嫁，此等損人不利己之舉，又豈是聰明狡詐之財產犯罪集團
    所可能犯之錯誤，易言之，從事此等財產犯罪之不法集團，
    若非確定該帳戶所有人不會去報警或掛失止付，以確定渠等
    能自由使用該帳戶轉帳、提款，渠等應不至於以該帳戶從事
    財產犯罪，益證被告所辯不足採信。從而，罪證明確，被告
    犯行堪以認定。
二、按刑法上之幫助犯，係對於犯罪與正犯有共同之認識，而以
    幫助之意思，對於正犯資以助力，而未參與實施犯罪之行為
    者而言（最高法院88年度臺上字第1270號判決意旨參照），
    本件被告將上開帳戶提款卡及提款密碼提供予真實姓名年籍
    不詳之成年人詐騙他人財物，顯係基於幫助他人詐欺之犯意
    ，且並無任何積極證據證明其有參與實施詐欺取財之犯罪構
    成要件行為，是核被告所為，係犯刑法第30條第1 項前段、
    第339 條第1 項之幫助詐欺取財罪。又被告以一提供帳戶資
    料之幫助行為供犯罪集團為詐欺取財款項匯入之用，並使被
    害人4 人均陷於錯誤，匯入款項至被告之上開郵局帳戶中，
    係以一行為同時觸犯數幫助詐欺取財罪，侵害不同被害人之
    財產法益，為同種想像競合犯，應依刑法第55條規定，論以
    一幫助詐欺取財罪處斷。被告並未實際參與詐欺取財犯行，
    所犯情節較正犯輕微，爰依刑法第30條第2 項規定，減輕其
    刑。審酌被告所為影響社會交易安全，增加被害人追償及警
    察機關偵查犯罪之困難，被害人遭詐騙金額尚非鉅大，被告
    犯後未能坦認犯行態度尚難謂佳及其他等一切情狀，量處如
    主文所示之刑，並諭知易科罰金之折算標準。
三、本件上開如犯罪事實一、之（二）至（四）之犯行部分，雖
    未據檢察官起訴，惟與起訴之犯罪事實一、之（一）部分之
    犯行，有想像競合之裁判上一罪之關係，本院自得一併審理
    ，併予敘明。
據上論斷，應依刑事訴訟法第299 條第1 項前段，刑法第339 條
第1 項、第55條、第30條、第41條第1 項前段，刑法施行法第1
條之1 ，判決如主文。
中    華    民    國    99    年    8     月    31    日
                  刑事第十一庭  審判長法  官  黃三友
                                      法  官  陳億芳
                                      法  官  林俊寬
以上正本證明與原本無異。
如不服本判決應於收受送達後10日內向本院提出上訴書狀，並應
敘述具體理由；如未敘述上訴理由者，應於上訴期間屆滿後20日
內向本院補提理由書（均須按他造當事人之人數附繕本）「切勿
逕送上級法院」。
中    華    民    國    99    年    8     月    31    日
                                      書記官  林香如
附錄法條：
中華民國刑法第339條
意圖為自己或第三人不法之所有，以詐術使人將本人或第三人之
物交付者，處5 年以下有期徒刑、拘役或科或併科1 千元以下罰
金。
以前項方法得財產上不法之利益或使第三人得之者，亦同。
前二項之未遂犯罰之。

司法院資訊處製作；財團法人民間司法改革基金會備份。
